臺灣高雄地方法院民事判決　　　　　　 95年度重訴字第498號
原　　　告　兆豐國際商業銀行股份有限公司
法定代理人　丁○○
訴訟代理人　謝明源
　　　　　　甲○○
被　　　告　皇春股份有限公司
法定代理人　丙○○
被　　　告　乙○○
當事人間請求清償借款事件，本院於民國96年4 月27日言詞辯論
終結，判決如下：
    主  文
被告應連帶給付原告新臺幣玖佰貳拾捌萬貳仟零壹拾參元，及自
民國九十五年七月三十一日起至清償日止，按週年利率百分九點
三七五計算之利息，暨自民國九十五年八月三十一日起至清償日
止，其逾期在六個月以內者，按上開利率百分之十，逾期超過六
個月者，按上開利率百分之二十計算之違約金。
訴訟費用由被告連帶負擔。
    事實及理由
一、本件被告皇春股份有限公司（下稱皇春公司）、乙○○經合
    法通知，均未於言詞辯論期日到場，核無民事訴訟法第386
    條各款所列情形，爰依原告之聲請，由其一造辯論而為判決
    。
二、原告主張：被告皇春公司於民國95年5 月4 日與原告（原名
    中國國際商業銀行股份有限公司）簽訂綜合授信契約，雙方
    約定授信總額度共計新臺幣（下同）10,000,000元或等值其
    他貨幣，授信之動用期間為自95年5 月12日起至96年5 月11
    日止，被告皇春公司於符合雙方所訂各項約定條件時，得於
    動用期間內，憑約定方式及文件向原告申請，經原告同意後
    動用。其中營運週轉借款之授信條件如下：利息部分按原告
    基準利率加週年利率百分之2.5 計付，惟於資金緊俏時動用
    依市場利率議定之，清償期限則自動用日起180 日內清償。
    且約定如未依約清償本金時，應依借款之約定利率加週年利
    率百分之3 計付遲延利息，且逾期在6 個月內者，按上開利
    率百分之10，超過6 個月者，按上開利率百分之20加計違約
    金。如任何一宗債務不依約清償本金時，視為全部到期。另
    被告乙○○則於95年5 月4 日與原告簽訂連帶保證書，保證
    被告皇春公司對於原告所負之一切債務，即被告皇春公司於
    現在（含過去所負現在尚未清償）及將來對原告所負之借款
    、票據、墊款、透支、保證、損害賠償及其他債務，以本金
    10,000,000元為限額，暨其利息、遲延利息、違約金、匯率
    變動差額、損害賠償金及其他從屬於主債務之負擔，與被告
    皇春公司負連帶清償之責任，所保證債務之期間為自95年5
    月12日起至100 年5 月11日止。嗣被告皇春公司陸續書立借
    款支用書，於附表所示之借款時間，先後向原告借貸如附表
    所示之借款金額。詎被告皇春公司於如附表編號1 所示之借
    款債務於95年8 月30日到期時，並未依約清償本金，依兩造
    間之約定，被告皇春公司對於原告所負債務，均視為全部到
    期，經原告核算結果，被告皇春公司尚有如主文第1 項所示
    之本金、利息及違約金，尚未清償，爰依消費借貸及連帶保
    證之法律關係，提起本訴。並聲明：求為判決如主文第1項
    所示。
三、被告皇春公司、乙○○均未於言詞辯論期日到場，亦未提出
    書狀作何聲明或陳述。
四、原告主張之上開事實，業據其提出與所述相符之綜合授信契
    約影本1 份、授信約定書影本2 份、借款保證支用書影本8
    紙、放款帳號歷史資料查詢、按月計息戶繳息狀況查詢、利
    息通知單、利率變動表等影本各1 份為證，被告皇春公司對
    於原告主張之事實，已於相當時期受合法之通知，而於言詞
    辯論期日不到場，亦未提出準備書狀爭執，依民事訴訟法第
    280 條第3 項準用同條第1 項之規定，視同自認，被告乙○
    ○經合法通知，未於言詞辯論期日到場爭執，亦未提出書狀
    作任何聲明或陳述。原告主張之事實，自堪信為真正。
五、按稱消費借貸者，謂當事人一方移轉金錢或其他代替物之所
    有權於他方，而約定他方以種類品質、數量相同之物返還之
    契約；借用人應於約定期限內，返還與借用物種類、品質、
    數量相同之物；遲延之債務，以支付金錢為標的者，債權人
    得請求依法定利率計算之遲延利息，但約定利率較高者，仍
    從其約定利率；當事人得約定債務人於債務不履行時，應支
    付違約金，民法第474 條第1 項、第478 條前段、第233 條
    第1 項、第250 條第1 項分別定有明文。次按，稱保證者，
    謂當事人約定，一方於他方之債務人不履行債務時，由其代
    負履行責任之契約；保證債務，除契約另有訂定外，包含主
    債務之利息、違約金、損害賠償及其他從屬於主債務之負擔
    ，民法第739 條、第740 條亦有明文。又按，保證債務之所
    謂連帶，係指保證人與主債務人負同一債務，對於債權人各
    負全部給付之責任者而言，此就民法第272 條第1 項規定連
    帶債務之文義參照觀之甚明（最高法院45年臺上字第1426號
    判例參照）。再按，保證人與債權人約定就債權人與主債務
    人間所生一定債之關係範圍內之不特定債務，預定最高限額
    ，由保證人保證之契約，學說上稱為最高限額保證。此種保
    證契約如定有期間，在該期間內所生約定範圍內之債務，不
    逾最高限額者，均為保證契約效力所及（最高法院77年臺上
    字第943 號判例足參）。查本件被告皇春公司於如附表編號
    1 所示之借款債務在95年8 月30日到期時，並未依約清償本
    金，依兩造間之約定，被告皇春公司對於原告所負債務，均
    視為全部到期，揆諸前開規定，自應清償尚欠之借款本金、
    利息及違約金，而被告乙○○與原告簽訂連帶保證書，保證
    被告皇春公司對於原告所負之一切債務以本金10,000,000元
    為限額，暨其利息、遲延利息、違約金、匯率變動差額、損
    害賠償金及其他從屬於主債務之負擔，與被告皇春公司負連
    帶清償之責任，所保證債務之期間為自95年5 月12日起至
    100 年5 月11日止，應為被告皇春公司對於原告所負上開債
    務之定有期間之最高限額連帶保證人，且被告皇春公司所負
    之債務，復在被告乙○○負擔保證責任期間內約定範圍內之
    債務，且未逾最高限額，則依上開規定及說明，被告乙○○
    就被告皇春公司對於原告所負之上開債務，亦應與被告皇春
    公司負連帶清償之責任。從而，原告依消費借貸及連帶保證
    之法律關係，請求被告連帶給付如主文第1 項所示本金、利
    息及違約金，洵屬有據，應予准許。
六、據上論結，本件原告之訴為有理由，依民事訴訟法第385 條
    第1 項前段、第85條第2 項，判決如主文。
中　　華　　民　　國　　96　　年　　4　　 月　　30 　日
                  民事第三庭  法　官　伍逸康
以上正本證明與原本無異。
如不服本判決，應於送達後20日內，向本院提出上訴狀並表明上
訴理由，如於本判決宣示後送達前提起上訴者，應於判決送達後
10日內補提上訴理由書（須附繕本）。
中　　華　　民　　國　　96　　年　　5　　 月　　 1 　日
                              書記官  林雯琪
附表：
┌──┬──────┬──────┬──────┐
│編號│  借款時間  │  借款金額  │ 借款期限   │
│    │            │            │            │
├──┼──────┼──────┼──────┤
│ 1  │95年3 日3 日│1,310,000元 │95年3 月3 日│
│    │            │            │起至95年8 月│
│    │            │            │30日止      │                                                                                      │
├──┼──────┼──────┼──────┤                                                                                      │
│ 2  │95年3 月8 日│1,560,000元 │95年3 月8 日│                                                                                      │
│    │            │            │起至95年9 月│
│    │            │            │4 日止      │
├──┼──────┼──────┼──────┤
│ 3  │95年3 月15日│1,420,000元 │95年3 月15日│
│    │            │            │起至95年9 月│
│    │            │            │11日止      │
├──┼──────┼──────┼──────┤
│ 4  │95年3 月17日│1,100,000元 │95年3 月17日│
│    │            │            │起至95年9 月│
│    │            │            │13日止      │
├──┼──────┼──────┼──────┤
│ 5  │95年4 月6 日│  870,000元 │95年4 月6 日│
│    │            │            │起至95年10月│
│    │            │            │3 日止      │
├──┼──────┼──────┼──────┤
│ 6  │95年5 月10日│2,140,000元 │95年5 月10日│
│    │            │            │起至95年11月│
│    │            │            │6 日止      │
├──┼──────┼──────┼──────┤
│ 7  │95年5 月19日│1,000,000元 │95年5 月19日│
│    │            │            │起至95年11月│
│    │            │            │15日止      │
├──┼──────┼──────┼──────┤
│ 8  │95年5 月22日│  600,000元 │95年5 月22日│
│    │            │            │起至95年11月│
│    │            │            │18日止      │
└──┴──────┴──────┴──────┘
